臺灣板橋地方法院刑事判決　　　　　　　94年度訴字第2495號
公　訴　人　臺灣板橋地方法院檢察署檢察官
被　　　告　甲○○
上列被告因毒品危害防制條例案件，經檢察官提起公訴（94年度
核退毒偵字第1892號），暨併案審理（94年度毒偵字第5878號、
94核退毒偵第2326號）， 本院判決如下：
    主  文
本件公訴不受理。
    理  由
一、公訴意旨略以：被告甲○○前因施用毒品案件，經本院以八
    十九年度毒聲字第二○○六號裁定送觀察、勒戒後，認無繼
    續施用毒品之傾向，業於民國八十九年四月六日釋放出所，
    並經臺灣板橋地方法院檢察署檢察官以八十九年度毒偵字第
    一六四三號不起訴處分確定；復因施用毒品案件，經本院裁
    定送觀察勒戒後因認有繼續施用毒品之傾向，再經本院以九
    十二年度毒聲字第一○二九號裁定送強制戒治一年，嗣因毒
    品危害防制條例於九十三年一月九日修正施行報結釋放出所
    ，並另經本院於九十二年九月二十二日以九十二年度簡字第
    一八一四號判處有期徒刑六月確定，嗣於九十三年七月八日
    縮刑期滿執行完畢。竟猶不知悔改，復基於施用毒品之犯意
    ，於九十四年七月十三日零時四十分許為警採尿前二十六小
    時、九十六小時內某時，在不詳處所，分別施用第一、二級
    毒品海洛因、安非他命，為警於九十四年七月十二日晚間十
    時二十分許在臺北縣中和市○○路二○○號前查獲，並扣得
    第一級毒品海洛因二包（淨重零點二五公克）。因認被告涉
    有毒品危害防制條例第十條第一項之施用第一級毒品，及同
    條例第十條第二項之施用第二級毒品罪嫌。
二、按起訴之程序違背規定者，應諭知不受理之判決；又不受理
    之判決，得不經言詞辯論為之，刑事訴訟法第三百零三條第
    一款及第三百零七條分別定有明文。再者，依毒品危害防制
    條例第二十三條第二項規定，於觀察、勒戒或強制戒治執行
    完畢釋放後，五年內再犯同條例第十條之施用第一級毒品或
    第二級毒品之罪者，檢察官固應直接依法追訴；惟如係在觀
    察、勒戒或強制戒治執行完畢釋放後，五年後始再為上述施
    用毒品之罪者，依同條例第二十條第三項規定，即應聲請法
    院裁定令被告入勒戒處所觀察、勒戒，而不得向法院提起公
    訴，倘檢察官誤向法院逕行起訴，其起訴之程序當然違背法
    律規定，法院自應諭知公訴不受理之判決，其理甚屬灼然。
    參諸毒品危害防制條例第二十條第三項及第二十三條第二項
    規定意旨，係以受觀察、勒戒或強制戒治者，經過完整之刑
    事處遇程序斷絕身癮及心癮後，仍於五年內再犯施用毒品之
    罪，顯見觀察、勒戒及強制戒治之處遇已難收效，故應逕予
    追訴；是於觀察、勒戒或強制戒治療程序完成前，行為人所
    受刑事處遇程序既非完整，實無從起算前開法條所定五年期
    間，據以判斷其觀察、勒戒或強制戒治是否足以收效。又依
    前揭規定文義解釋，其所謂觀察、勒戒或強制戒治執行完畢
    釋放，自亦不包括被告另因施用毒品案件經法院判處罪刑確
    定後而執行完畢釋放之情形。是被告如係於強制戒治執行中
    ，嗣因毒品危害防制條例於九十二年一月九日之修正施行而
    於同日免除戒治逕行釋放，其釋放乃因法律之修改，並非因
    完成法律所預設足以戒斷毒癮之治療程序，自不得將該次釋
    放視為強制戒治執行完畢釋放，而列入計算被告五年內是否
    再犯之起算基點。且被告另因施用毒品案件經法院判處罪刑
    確定後執行完畢釋放，自亦不得認屬前揭規定所謂觀察、勒
    戒或強制戒治執行完畢之釋放，而遽引為對被告不利之認定
    （參見臺灣高等法院暨所屬法院94年度法律座談會提案第十
    號、第十一號之研討結論）。
三、經查，被告前因施用毒品案件，經本院以八十九年度毒聲字
    第二○○六號裁定送觀察、勒戒後，因認無繼續施用毒品之
    傾向，於八十九年四月六日觀察、勒戒執行完畢出所，並經
    臺灣板橋地方法院檢察署檢察官以八十九年度毒偵字第一六
    四三號不起訴處分確定；被告復於上開不起訴處分後之五年
    內，因施用毒品案件，經本院裁定令入戒治處所施以強制戒
    治，而於九十二年五月十六日入所，戒治執行完畢日期為九
    十三年三月二十五日，惟因毒品危害防制條例於九十三年一
    月九日修正施行，遂於九十三年一月九日因修法免除戒治，
    釋放出所。另經本院於九十二年九月二十二日以九十二年度
    簡字第一八一四號判處有期徒刑六月確定，嗣於九十三年七
    月八日縮刑期滿執行完畢。此有臺灣高等法院被告前案紀錄
    表在卷可按。依被告上開前科資料，足見被告最近一次之強
    制戒治執行完畢釋放之時應係八十九年四月六日。至被告前
    揭另次強制戒治雖於九十三年一月九日經免除執行，惟此乃
    因毒品危害防制條例修正之故，並非因完成法律所預設足以
    戒斷毒癮之治療程序，自不得認係觀察、勒戒或強制戒治執
    行完畢而釋放。另被告固於九十二年間因施用毒品案件經本
    院判處罪刑在案，且於九十三年七月八日執行完畢，然此亦
    非觀察、勒戒或強制戒治執行完畢釋放，均如前述。職是，
    公訴意旨所指被告於九十四年七月十三日零時四十分許為警
    採尿前二十六小時、九十六小時內某時，在不詳處所，有分
    別施用第一級毒品海洛因、第二級毒品安非他命之犯嫌，與
    毒品危害防制條例第二十三條第二項所謂觀察、勒戒或強制
    戒治執行完畢釋放後五年內再犯第十條之罪者，檢察官應依
    法追訴之規定即有未合。從而，公訴人以前述因法律修正免
    除強制戒制逕行釋放之日為據，認被告係於觀察、勒戒執行
    完畢釋放後五年內再犯毒品危害防制條例第十條之罪，逕予
    提起公訴，其起訴之程序即違背法律規定，依照上開說明，
    本件爰不經言詞辯論，逕為諭知不受理之判決。
四、移送併辦意旨另以：被告甲○○復基於施用第一級毒品海洛
    因及第二級毒品安非他命之犯意，於九十四年八月十六日下
    午五時五十分，及九十四年九月八日下午四時四十四分許，
    為警採集尿液前二十六小時、九十六小時內之某時，在不詳
    地點施用第一級毒品海洛因、第二級毒品安非他命之犯行，
    先後經警於同年八月十六日下午四時十分許，在臺北縣中和
    市○○路一八二號三十一樓之七；於同年九月八日下午三時
    五十分許，在臺北縣中和市○○路十號前查獲，並扣得第一
    級毒品海洛因一包（淨重零點零五公克），因認被告亦涉犯
    毒品危害防制條例第十條第一項之施用第一級毒品、第十條
    第二項之施用第二級毒品罪嫌云云。然查：被告所犯前揭施
    用第一級毒品及施用第二級毒品犯行，既經本院諭知不受理
    之判決，則上開移送併辦部分，與本案即無裁判上一罪之關
    係，本院自無從併予審究，應檢還該檢察官另行偵處，附此
    敘明。
據上論斷，應依刑事訴訟法第三百零三條第一款、第三百零七條
，判決如主文。
中　　華　　民　　國　　94　　年　　12　　月　　15　　日
                  刑事第二庭  審判長法　官  李  釱  任
                                    法  官  徐  子  涵
                                    法  官  劉  安  榕
上正本證明與原本無異。
如不服本判決，應於送達後10日內向本院提出上訴狀。
                                    書記官  楊  馥  如
中　　華　　民　　國　　94　　年　　12　　月　　15　　日
